臺灣嘉義地方法院刑事判決　　　　　　　 95年度易字第472號
公　訴　人　臺灣嘉義地方法院檢察署檢察官
被　　　告　甲○○
　　　　　　　　　　（現在臺灣嘉義看守所附設勒戒所勒戒）
上列被告因竊盜案件，經檢察官提起公訴（95年度偵字第940號
），本院判決如下：
    主  文
甲○○連續犯持有兇器竊盜罪，處有期徒刑拾月。扣案之大型剪
刀、固定鉗各壹支，沒收。
    事  實
一、甲○○基於意圖為自己不法所有之概括犯意，持其所有，客
    觀上可作為兇器使用之大型剪刀及固定鉗各一支，連續為下
    述行為：
(一)於民國九十四年十二月二十五日晚間某時許（起訴書所載時
    間應予更正，下同），在嘉義縣布袋鎮○○段某處魚塭，以
    上開兇器，剪斷乙○○所有之魚塭水車電線約二百公尺而竊
    取得手。
(二)於九十四年十二月二十九日凌晨二時許，在嘉義縣布袋鎮某
    處魚塭，以上開兇器，剪斷魚塭電線一百二十公尺而竊取。
    得手後，再交予姓名不詳綽號「阿明」之成年男子變賣，得
    款新臺幣（下同）四千二百元。
(三)再於九十五年一月十日凌晨某時許，在嘉義縣布袋鎮某魚塭
    ，以上開兇器，剪斷魚塭電線六十公尺而竊取，得手後，交
    予綽號「阿明」成年男子變賣，得款一千三百元。嗣經警於
    九十五年一月十日上午九時三十分許，持搜索票至甲○○位
    於嘉義縣竹崎鄉灣橋村三八七巷一號住處搜索，扣得電線外
    皮一包（約十斤）、大型剪刀及固定鉗各一支等物，查悉上
    情。
二、案經嘉義縣警察局竹崎分局報告臺灣嘉義地方法院檢察署檢
    察官偵查起訴。
    理  由
壹、程序事項
(一)按被告以外之人（包括證人、鑑定人、告訴人、被害人及共
    同被告）於審判外之陳述雖不符刑事訴訟法第一百五十九條
    之一至第一百五十九條之四等四條之規定，而經當事人於審
    判程序同意作為證據，法院審酌該言詞陳述或書面陳述作成
    時之情況，認為適當者，亦得為證據；當事人、代理人或辯
    護人於法院調查證據時，知有刑事訴訟法第一百五十九條第
    一項不得為證據之情形，而未於言詞辯論終結前聲明異議者
    ，視為有前項之同意，同法第一百五十九條之五定有明文。
    本件證人即被害人乙○○於警詢中所為之陳述，其性質屬傳
    聞證據，惟上開警詢筆錄內容，業經本院審理時予以提示並
    告以要旨，且經檢察官及被告表示意見，均未於言詞辯論終
    結前對該等筆錄之證據能力資格異議，復無違法取證瑕疵存
    在，依上開規定，其於警詢中之證述已擬制同意有證據能力
    ，認為以之作為本案之證據亦屬適當，是其於警詢中之證言
    自具有證據能力。
(二)按除顯有不可信之情況外，公務員職務上製作之紀錄文書、
    證明文書，得為證據，刑事訴訟法第一百五十九條之四第一
    款定有明文，又通訊秘密係憲法第十二條規定保障之基本人
    權，電話通話為通訊之一種，自在保護之列，司法警察機關
    實施通訊監察時，必須合於通訊保障及監察法第五條第一項
    所規定之要件，且依法取得檢察官或法官所核發之通訊監察
    書，始得為之；其有通訊保障及監察法第六條所規定之急迫
    危險，經檢察官以口頭通知先予執行通訊監察者，亦應於二
    十四小時內補發通訊監察書，始符合法定程序。經查，本件
    司法警察機關即嘉義縣警察局竹崎分局對於被告之手機號碼
    0000000000號進行通訊監察，業經臺灣嘉義地方
    法院檢察署檢察官於九十五年一月五日，核發九十五年嘉檢
    慎誠聲監續字第０００００６號通訊監察書（參見本院卷第
    四十七頁），係以涉及販賣第一級毒品等案件，為最輕本刑
    無期徒刑以上之罪，得依通訊保障及監察法第五條規定為通
    訊監察，係依法定程序取得之證據，應無疑義，而依上開通
    訊監察所得，被告另涉本案犯行，由警員製作之通訊監察譯
    文，係屬公務員本於職務上製作之紀錄文書，亦經本院於審
    理程序時提示予被告，被告亦坦承為其所通聯無誤，復無顯
    不可信之情形，是上開通訊監察譯文書證，應有證據能力，
    併此敘明。
貳、實體事項
一、訊據被告固坦承有於犯罪事實一之（二）、（三）所示時、
    地，取得電線一百二十公尺及六十公尺，惟矢口否認有何持
    大型剪刀、固定鉗竊取電線之情，辯稱：電線係在路邊撿到
    ，至於犯罪事實一之（一）非其所為，另大型剪刀、固定鉗
    則供其母親園藝之用云云。惟查：
(一)上揭犯罪事實一之（一），業據證人即被害人乙○○於警詢
    時指述綦詳，並有被害報告單一紙附卷可稽（參見警卷第十
    五頁），再佐以臺灣嘉義地方法院檢察署檢察官於九十五年
    一月五月核發之通訊監察書，而由嘉義縣警察局竹崎分局所
    提供，依法監聽被告之手機號碼0000000000號，
    於九十四年十二月二十六日晚間九時三十九分十五秒撥打電
    話號碼00－0000000號之通訊內容，由該監察譯文
    表顯示：「（Ａ指被告，Ｂ指綽號榮仔之人）Ａ：榮仔你去
    叢（台語）三百元，我們去用（偷剪）電線，我昨天去用二
    千七百元，我開車我們兩個去就好了，那很簡單，地上而已
    ，都不用爬、叢（台語）三百元加油就可以了。Ｂ：你怎麼
    都想這個！Ａ：我昨天放火燒很多電線，在萬仁那邊，那真
    的很簡單，二十分鐘就好了，要到布袋。Ｂ：你怎都搞這個
    ！Ａ：要不要二十分鐘就好了，那個是剪水車的電線，在地
    上的！我昨天去剪那個二十分，我們一人二千七（指新臺幣
    ，元）」（參見警卷第十六、十七頁，本院卷第四十七、五
    十一頁），被告對上開通訊監察譯文內容，坦承為其與綽號
    「榮仔」之人所為通訊內容（參見警卷第三頁，本院卷第五
    十五頁），而由該通聯紀錄譯文所示，非但與乙○○指訴魚
    塭電線失竊之時間、地點均相符，亦與被告自承取得魚塭電
    線之情節相當，益徵被告告知綽號「榮仔」之人，其以剪斷
    布袋鎮魚塭水車之電線，而變賣取得金錢一節，允無疑義。
    被告辯稱上開通聯內容係為向「榮仔」騙取加油費用三百元
    云云，顯與上開譯文所示內容不符，無非係為飾詞卸責，洵
    無可採。
(二)再者，被告於警詢時即坦承：查扣之電線外皮一大包係偷竊
    電線後，剝皮取出銅線販賣所留下，大型剪刀及固定鉗係竊
    取電線所用之工具，而曾於九十四年十二月二十九日凌晨二
    時許及九十五年一月十日凌晨某時許，前往嘉義縣布袋鎮某
    魚塭竊取電線，得手後攜回住處剝去外皮，交予姓名不詳綽
    號「阿明」之成年男子變賣，獲得四千二百元及一千三百元
    等語（參見警卷第二、三頁），衡情被告於本院審理時供承
    其於警詢所言係屬實在，警方並未對其有何違法取供之情形
    （參見本院卷第五十六頁），堪認其於警詢所為自白犯罪之
    供述，應出於任意性，輔以警方於九十五年一月十日上午九
    時三十分許持搜索票，在被告住處執行搜索，扣得被告所供
    承之電線外皮一大包（約十斤）及大型剪刀、固定鉗各一支
    ，足徵被告確有以大型剪刀及固定鉗剪斷魚塭電線而竊取之
    犯行。至於其於偵查時始翻異前詞，供稱：係因與阿明去釣
    魚時，在地上撿別人不要之電線，第一次撿到一百二十公尺
    ，另一次撿到六十公尺，撿回家後才用大型剪刀剪成一段一
    段云云，另於本院審理時又改稱：撿到之電線是一段一段云
    云，然參酌被告所自承該地為魚塭，養殖魚塭本即因需用電
    而有電線，被告所執詞在該處地上可隨意撿到長約一百二十
    公尺或六十公尺之電線，或可撿到一段一段之電線，總長度
    可達一百二十公尺或六十公尺等情節，皆難以想像，被告以
    上情置辯，顯與一般常理未合，無可憑採。
(三)按被告之自白固不得作為認定犯罪之唯一證據，而須以補強
    證據證明其確與事實相符，然所謂之補強證據，並非以證明
    犯罪構成要件之全部事實為必要，倘其得以佐證自白之犯罪
    非屬虛構，能予保障所自白事實之真實性，即已充分。又得
    據以佐證者，雖非直接可以推斷該被告之實施犯罪，但以此
    項證據與被告之自白為綜合判斷，若足以認定犯罪事實者，
    仍不得謂其非屬補強證據。又採證認事係屬事實審法院之職
    權，法院憑以認定犯罪事實之證據，並不以直接證據為限，
    即綜合各種直接、間接證據，本於推理作用，為其認定犯罪
    事實之基礎，如不違背經驗法則與論理法則，亦非法所不許
    （最高法院八十七年度台上字第三四七一號、九十五年度台
    上字第七三二八號、九十三年度台非字第七十三號刑事判決
    皆足資參照），本件被告於為警持搜索票搜索住處查獲時，
    即自白犯罪事實一之（二）、（三）部分，佐以上揭被告之
    通聯紀錄譯文內容，此外，並有扣案之大型剪刀、固定鉗及
    電線外皮等物為憑，即由此等補強證據，綜合判斷，已足認
    定其所自白之犯罪事實，至於被告嗣後於偵查或本院審理時
    始翻異前供，然所為辯解甚違常情，如前所述，尚無可採；
    而有關犯罪事實一之（一）部分，被告雖否認犯罪，無直接
    證據可資證明，然輔以被害人指述及上揭被告之通聯紀錄譯
    文內容暨扣案之大型剪刀、固定鉗及電線外皮等物，本院綜
    合上述各理由論證，本於推理作用，堪認被告應有持大型剪
    刀、固定鉗剪斷魚塭電線而竊取之事實無疑，被告所為上開
    辯解，顯係卸責之詞，皆不足採信。本案事證明確，被告犯
    行，堪以認定。
二、新舊法比較說明
(一)刑法第二條第一項部分
    被告行為後，刑法於九十四年一月七日修正，同年二月二日
    公布，業於九十五年七月一日施行。按行為後法律有變更者
    ，適用行為時之法律。但行為後之法律有利於行為人者，適
    用最有利於行為人之法律，修正後之刑法第二條第一項定有
    明文。該條之規定係規範行為後法律變更所生新舊法律比較
    適用之準據法，雖亦經修正，但因屬適用法律之準據法，本
    身尚無比較新舊法之問題，應一律適用裁判時之修正後刑法
    第二條之規定，決定適用之刑罰法律（最高法院九十五年五
    月二十三日刑事庭第八次會議決議可資參照）。
(二)連續犯部分
    刑法第五十六條規定：「連續數行為而犯同一之罪名者，以
    一罪論，但得加重其刑至二分之一」，業經修正刪除，此雖
    非犯罪構成要件之變更，然顯已影響行為人刑罰之法律效果
    ，自屬法律變更，而應比較修正前、後之規定。亦即被告基
    於概括犯意所為之數行為，自九十五年七月一日起已不再成
    立連續犯，而應依具體行為之性質論罪。查本件被告所為多
    次持有兇器竊盜之犯罪行為均發生於新法施行之前，且其所
    為之各次犯行時間、地點、對象，各均獨立，惟其時間緊接
    ，所犯係構成要件相同之罪名，主觀上顯係基於概括之犯意
    ，依修正前第五十六條之規定，得成立連續犯。至於修正後
    既將連續犯之規定刪除，而被告前開數行為，並無接續犯或
    包括一罪、想像競合犯之情形，其先後多次犯行，各獨立成
    罪，應分論併罰。比較修正前、後規定，自以修正前之規定
    ，較有利於被告。
(三)綜上法律修正前、後之比較，揆諸前揭說明及修正後刑法第
    二條第一項之「從舊從輕」原則，本件以適用修正前之相關
    刑罰法律，對被告較為有利。
三、論罪科刑部分
    按刑法第三百二十一條第一項第三款之攜帶兇器竊盜罪，係
    以行為人攜帶兇器為其加重條件，此所謂兇器，其種類並無
    限制，凡客觀上足以對人之生命、身體、安全構成威脅，具
    有危險性之兇器為已足，並不以攜帶之初有行兇之意圖為必
    要，最高法院七十九年臺上字第五二五三號判例意旨可為參
    照。查被告持以犯本件竊盜案件之大型剪刀及固定鉗，用以
    剪斷電線，為鋼鐵材質且前端尖銳，客觀上自屬足以對人之
    生命、身體、安全構成威脅，顯為具有危險性之兇器無訛。
    核被告甲○○所為，係犯刑法第三百二十一條第一項第三款
    之攜帶兇器竊盜罪。其所為先後多次犯行，時間緊接，所犯
    係犯罪構成要件相同之罪，顯係基於概括犯意為之，為連續
    犯，應依修正前刑法第五十六條以一罪論，並加重其刑。爰
    審酌被告高中畢業之智識程度，正值壯年，卻迭次竊取他人
    電線，造成養殖魚塭被害人之損失，不思循正當管道賺取財
    物，圖謀不勞而獲，且持以兇器行竊，影響社會治安甚鉅，
    惟衡本案其中被害人乙○○無願提出告訴之情及竊取之方式
    、目的暨被告素行等一切情狀，量處如主文所示之刑，以示
    懲儆。至於扣案之大型剪刀及固定鉗一支，為供本件犯罪所
    用之物，且係被告所有，業據被告供承在卷（參見警卷第二
    頁），應依刑法第三十八條第一項第二款規定，宣告沒收。
    至扣案之電線外皮一包（約十斤），仍屬被告所竊電線之被
    害人所有，非被告所有，不予宣告沒收，附此敘明。
據上論斷，應依刑事訴訟法第二百九十九條第一項前段，刑法第
二條第一項前段、（修正前）第五十六條、第三百二十一條第一
項第三款、第三十八條第一項第二款，判決如主文。
本案經檢察官曹哲寧到庭執行職務
中　　華　　民　　國　　96　　年　 　1　　月　 　17　　日
                  刑事第二庭審判長法  官  沈福財
                                  法  官  盧鳳田
                                  法　官　林青怡
上列正本證明與原本無異。
如不服本判決，應於判決送達後10日內向本院提出上訴狀（應附
繕本）。告訴人或被害人如對於本判決不服者，應具備理由請求
檢察官上訴，其上訴期間之計算係以檢察官收受判決正本之日期
為準。
中　　華　　民　　國　　96　　年　 　1　　月　 　17　　日
                                  書記官  李佳惠
附錄本案論罪科刑法條
刑法第321條第1項
犯竊盜罪而有左列情形之一者，處6月以上、5年以下有期徒刑：
一　於夜間侵入住宅或有人居住之建築物、船艦或隱匿其內
 　 而犯之者。
二　毀越門扇、牆垣或其他安全設備而犯之者。
三　攜帶兇器而犯之者。
四　結夥三人以上而犯之者。
五　乘火災、水災或其他災害之際而犯之者。
六　在車站或埠頭而犯之者。
前項之未遂犯罰之。
